臺灣桃園地方法院民事判決　　　　　　　 96年度訴字第721號
原　　　告　甲○○
被　　　告　乙○○
　　　　　　　　　　　　號
　　　　　　丙○○
上列當事人間請求給付會款等事件，本院於民國96年11月12日言
詞辯論終結，判決如下：
    主      文
原告之訴駁回。
訴訟費用由原告負擔。
    事實及理由
一、按訴狀送達後，原告不得將原訴變更或追加他訴，但擴張或
    減縮應受判決事項之聲明者，不在此限，民事訴訟法第255
    條第1 項第3 款定有明文。本件原告於起訴時請求被告給付
    原告新台幣（下同）544,800 元，及自起訴狀繕本送達翌日
    起至清償日止，按週年利率5 ％計算之利息；嗣於民國96年
    8 月13日就同一基礎事實擴張聲明請求被告應連帶給付原告
    546,800 元，及自起訴狀繕本送達翌日起至清償日止，按週
    年利率5 ％計算之利息，核與前開規定並無不符，應予准許
    。
二、原告起訴主張：被告之被繼承人即訴外人黃蕙慈於93年6 月
    11日向原告借款500,000 元，約定自96年3 月起清償，每月
    清償10,000元，因黃蕙慈於95年9 月16日死亡，故系爭借款
    至今未返還予原告。另外，黃蕙慈與原告於93年5 月6 日起
    一同參加由訴外人徐進田召集之合會，含原告及黃蕙慈在內
    共有39個會員，每會10,000元，採外標制，底標1,000 元，
    會期到96年8 月6 日為止，原告與黃蕙慈並有約定得標會款
    各分一半。嗣原告與黃蕙慈於94年4 月共同以1,700 元得標
    （以黃蕙慈之名義得標），得標後，原告共已給付剩餘8 個
    月應繳之會款，共計93,600元（即11,700元×8 個月＝93,6
    00元），所以黃蕙慈應償還另二分之一會款（即46,800元）
    予原告。因黃蕙慈死亡後，其上開二筆債務（即500,000 元
    及46,800元）應由其法定繼承人即被告等二人繼承，爰依民
    法消費借貸、繼承等法律關係請求被告連帶給付原告546,80
    0 元。並聲明：被告應連帶給付原告546,800 元，及自起訴
    狀繕本送達翌日起至清償日止，按週年利率5%計算之利息。
三、被告則以：被告係聽原告說才知道原告與被告之母親黃蕙慈
    有共同參加互助會，黃蕙慈過世前原告就有向被告之阿姨請
    求前開款項，阿姨有請原告向黃蕙慈確認並簽立書面，但是
    也沒有下文，至於黃蕙慈之大哥即訴外人丁○○有匯款給原
    告，被告也是最近才知道，但是丁○○對於事實如何也是不
    知情就直接匯款。被告否認黃蕙慈有向原告借款500,000 元
    ，亦否認黃蕙慈與原告共同參加互助會，且被告已向法院聲
    明限定繼承等語為抗辯。並聲明：原告之訴駁回。
三、兩造不爭執之事實：
(一)、被告乙○○、丙○○係黃蕙慈之子，黃蕙慈於95年9 月16日
    死亡，被告乙○○於95年12月14日向本院聲明限定繼承。
(二)、原告於93年6月11日匯款500,000元至黃蕙慈之銀行帳戶。
(三)、上開事實，有跨行匯款申請書附卷可稽、並經本院調閱95年
    度繼字第1489號卷宗審核無誤，堪信為真。
四、按當事人主張有利於己之事實者，就其事實有舉證之責任。
    民事訴訟法第277 條定有明文。又民事訴訟如係由原告主張
    權利者，應先由原告負舉證之責，若原告先不能舉證，以證
    實自己主張之事實為真實，則被告就其抗辯事實即令不能舉
    證，或其所舉證據尚有疵累，亦應駁回原告之請求。最高法
    院17年上字第917 號著有判例足參。本件原告主張，被告之
    被繼承人黃蕙慈向原告借款500,000 元、與原告共同參加互
    助會積欠原告會款46,800元等事實，既為被告所否認，自應
    由原告就黃蕙慈向伊借款及與伊共同參加互助會，伊代墊會
    款之事實負舉證之責任。若原告對此應負舉證之責之事項，
    不能舉證證明，縱使被告就其抗辯事實，所舉證據尚有疵累
    ，揆諸前揭說明，亦應駁回原告之請求。經查：
(一)、關於借款500,000元部分：
    本件原告主張黃蕙慈向原告借款500,000 元之事實，無非係
    以證人汪正英之證言及跨行匯款申請書為據，惟證人汪正英
    於本院審理時證稱：「（是否知道原告與黃蕙慈有金錢往來
    ？）答：我在93年4 、5 月間有聽原告提起黃女要向他借50
    0,000 元，他說他有借，但是我沒有看到他借，他說他有以
    匯款方式匯給黃女，我並沒有經手這筆款項，後續情形我不
    清楚，也沒有聽說黃女有還這筆錢」等語（見本院96年9 月
    17日言詞辯論期日筆錄），顯見證人汪正英關於黃蕙慈有向
    原告借得500,000 元之訊息係全部聽聞自原告，其並未親眼
    見到原告與黃蕙慈間有500,000 元消費借貸之事實，是證人
    汪正英之證言係屬傳聞，並無證據能力，無從以之證明原告
    與黃蕙慈間確有消費借貸之關係。至於原告雖以前開匯款單
    據主張伊有匯款500,000 元予黃蕙慈云云，惟交付款項之原
    因事實眾多，非僅借貸而已，亦可能係贈與、清償、買賣、
    寄託等，雖原告確曾匯款至被告之銀行帳戶，然原告既無法
    提出其他證據證明伊確基於消費借貸關係而匯入前開款項予
    黃蕙慈，則原告主張黃蕙慈積欠伊500,000 元未清償云云，
    即無可採。
(二)、關於46,800元互助會會款部分：
    原告主張黃蕙慈與伊共同以黃蕙慈之名義參加由訴外人徐進
    田召集之互助會1 會，共有39會，每會10,000元，採外標制
    ，於94年4 月共同以1,700 元得標，得標後原告先行墊付8
    個月死會會款93,600元等事實，故據原告提出互助會會單1
    紙為證，然據該互助會會單之記載，僅足以證明原告與黃蕙
    慈以各自之名義參加互助會各1 會，並無從以之證明以黃蕙
    慈名義所參加之互助會係黃蕙慈與原告合資為之，原告雖又
    主張黃蕙慈之兄丁○○於黃蕙慈生前有代黃蕙慈繳交幾期會
    款，足以證明黃蕙慈所參加該會係原告與黃蕙慈合資云云，
    然查，證人丁○○於本院審理時證稱：「〈我（原告）是否
    曾經告訴你黃蕙慈生前有向我借貸50萬元並與我共同參加壹
    份互助會各付單二分之一，尚有會款未繳完？〉有。（你有
    無向黃蕙慈查證是否屬實？）借款部分沒有查證，我有問她
    有無與原告共同參加互助會，她說有和原告合作參加1 份，
    細節沒有再問。（95年9 到12月的會款是否有代黃蕙慈支付
    給我？）有。因為原告說黃蕙慈有會款代繳，所以我就相信
    他，匯款過去，該等款項是黃蕙慈暫放在我這裡，後來用光
    了我就沒有再匯款給原告。（每次匯款數額若干？）每次都
    匯10,850元，但是原告是說有1 活會1 死會，死會到96年2
    月，活會到96年8 月，10,850元是兩會的會款，3 月以後應
    該要繳5,850 元」等語（見本院96年11月12日筆錄），就前
    開證詞之內容雖可知黃蕙慈與原告確實合資參加1 互助會，
    然此與原告於本院審理時所主張及其向證人丁○○陳稱伊與
    黃蕙慈共同參加之互助會有兩會，1 會為死會1 會為活會，
    已有不同。又即便原告主張伊與黃蕙慈確實合資參加2 互助
    會，1 為死會1 為活會等情屬實，就證人丁○○之證詞亦無
    從證明原告與黃蕙慈合資參加之互助會究係兩互助會中之何
    者，若其2 人合資參加之互助會係前開2 互助會中之活會，
    依原告於96年11月12日本院審理中所言，前開活會業於95年
    10月倒會，倒會後原告根本無須給付會款，自無從請求被告
    給付伊所代墊96年1 月至8 月之會款。再者，苟原告所稱前
    開活會於95年10月倒會之情屬實（見本院96年11月12日筆錄
    第3 頁），為何伊又請求證人丁○○代黃蕙慈給付前開活會
    95年9 月至95年12月之會款？又若原告主張伊與黃蕙慈合資
    參加之互助會係死會乙情屬實，依證人丁○○所證稱，原告
    向伊表示與黃蕙慈合資參加之死會是到96年2 月結束，為何
    原告於本件又請求被告給付96年1 月至8 月黃蕙慈應付之會
    款？綜上，原告先後主張對照於證人丁○○之證言，多所矛
    盾，證人丁○○之證詞既未能證明黃蕙慈與之合資參加之互
    助會其會期、是否為死會等具體內容，自難單據該證人之證
    言，認原告關於伊與黃蕙慈合資參加1 互助會，標得匯款後
    黃蕙慈尚欠伊會款46,800元之主張為可採，故原告請求被告
    給付會款46,800元，並無理由。
(三)、綜上，原告並未證明黃蕙慈確實積欠伊500,000 元借款及46
    ,800 元 會款尚未清償，則原告依據消費借貸之法律關係請
    求被告清償前開債務，即屬無據，故其請求應予駁回。
五、本件判決基礎已臻明確，兩造其餘之攻擊防禦方法及訴訟資
    料經本院斟酌後，核與判決不生影響，無一一論述之必要，
    併予敘明。
六、據上論結，原告之訴為有無理由，依民事訴訟法第78條，判
    決如主文。
中　　華　　民　　國　　96　　年　　11　　月　　30　　日
                  民事第一庭    法　官　卓立婷
以上正本係照原本作成。
如對本判決上訴，須於判決送達後20日內向本院提出上訴狀。
中　　華　　民　　國　　96　　年　　12　　月　　3 　　日
                                書記官　冒佩妤
